【裁判字號】    97,上訴,213
【裁判日期】    971209
【裁判案由】    違反槍砲彈藥刀械管制條例
【裁判全文】
臺灣高等法院花蓮分院刑事判決         97年度上訴字第213號
上  訴  人  臺灣花蓮地方法院檢察署檢察官
被      告  丙○○
選任辯護人  廖學忠律師
上訴人因被告違反槍砲彈藥刀械管制條例案件，不服臺灣花蓮地
方法院中華民國97年7月30日97年度訴字第153號第一審判決（起
訴案號：臺灣花蓮地方法院檢察署96年度偵字第5084號），提起
上訴，本院判決如下：
    主  文
原判決撤銷。
丙○○未經許可，持有空氣槍，處有期徒刑一年十月，併科罰金
二萬元，罰金如易服勞役，以新台幣一千元折算一日，緩刑三年
。扣案之空氣槍一支（槍枝管制編號為0000000000）沒收。
    事  實
一、丙○○係平地原住民，其為參加花蓮縣壽豐鄉共和部落所舉
    辦之撒利六祭典，於民國95年9月間，在花蓮縣花蓮市○○
    路83號「紅色警戒生存遊戲」玩具槍店，以新臺幣（下同）
    19,000元向乙○○購買玩具空氣槍一支，附送ＢＢ彈一瓶，
    以供捕鳥之用。詎丙○○竟將該玩具槍之擊錘簧予以更換，
    使該彈簧之彈性較強，而後未經許可無故持有上開空氣槍，
    並置放在花蓮縣壽豐鄉○○村○○路33號之住處。嗣於96年
    10月31日下午3時許，經警在上址當場查獲，並扣得上開空
    氣槍一支（槍枝管制編號為0000000000號）。
二、案經花蓮縣警察局吉安分局報請臺灣花蓮地方法院檢察署檢
    察官偵查起訴。
    理  由
一、本判決所引之證據，被告及辯護人均同意有證據能力，本案
    審酌該等證據作成時之情況，並無不當，自應認為有證據能
    力。
二、上開事實，業據被告於本院坦承不諱，核與證人乙○○於本
    院證稱之情節相符。且有扣案之上開空氣槍一支可憑。又上
    開空氣槍經送鑑定結果：認係氣體動力式槍枝，以外接中型
    高壓氣體鋼瓶內氣體為發射動力，經以金屬彈丸測試三次，
    其中彈丸（直徑8.0 mm、重量2.1g）最大發射速度為146公
    尺/秒，計算其動能為22焦耳，換算其單位面積動能為44焦
    耳/平方公分」，具有殺傷力，亦有卷附內政部警政署刑事
    警察局96年11月27日刑鑑字第0960170568號槍彈鑑定書可參
    。
三、被告辯護人雖辯以：被告具有平地原住民身份，因為原住民
    的捕鳥祭到了，要供打獵使用，所以才去買這把槍，持槍打
    獵乃原住民之生活常態，其持有槍枝應有槍砲彈藥刀械管制
    條例第20條第1項之適用，其行為僅屬於行政罰，應無刑事
    責任等語。惟觀以該條之規定：「原住民未經許可，製造、
    運輸或持有自製之獵槍、魚槍，或漁民未經許可，製造、運
    輸或持有自製之魚槍，供作生活工具之用者，處新臺幣2千
    元以上2萬元以下罰鍰，本條例有關刑罰之規定，不適用之
    。」必須原住民所製造、運輸或持有者為「自製」之獵槍、
    魚槍，且「供作生活工具之用者」，始適用之。而本件被告
    所持有之空氣槍係其向「經營紅色警戒生存遊戲」玩具槍店
    之乙○○所購買，並非其所自製，已經被告供陳無訛。又被
    告欲參加之花蓮縣壽豐鄉共和部落所舉辦之撒利六祭典，依
    照卷附花蓮縣政府96年11月13日府農林字第096016456563號
    函所示，獵捕野生動物之工具僅限於原住民傳統陷阱（原審
    卷第25頁），不得以空氣槍或獵槍為之。則被告持有上開具
    有殺傷力之空氣槍，顯非其參加撒利六祭典所必須使用者，
    自與「供作生活工具之用者」之要件不合。辯護人認為有上
    開條文之適用，尚不可採。本件事證明確，被告犯行堪以認
    定。
四、核被告所為，係犯槍砲彈藥刀械管制條例第8條第4項之未經
    許可持有空氣槍罪。查被告係平地原住民，其購買上開空氣
    槍原係為參加花蓮縣壽豐鄉共和部落所舉辦之撒利六祭典，
    雖與「供作生活工具之用者」之要件不合，致罹刑章，惟並
    未持以供作捕鳥以外之用，其犯罪情狀顯可憫恕，本院認科
    以最低度刑仍嫌過重，爰依刑法第59條之規定減輕其刑。原
    審未察，為被告無罪之諭知，尚有未合。檢察官上訴指摘原
    判決不當，為有理由，應予撤銷改判。爰審酌被告犯罪之動
    機、目的，及犯罪後坦承犯行，態度良好等一切情狀，量處
    如主文第2項所示之刑，及諭知罰金易服勞役之折算標準。
    又被告未曾因故意犯罪受有期徒刑以上刑之宣告，有台灣高
    等法院被告前案紀錄表在卷可考，其受此次刑之宣告，當知
    警惕而無再犯之虞，本院認所宣告之刑以暫不執行為適當，
    因併宣告緩刑三年，用啟自新。扣案之上開空氣槍，屬違禁
    物，應依刑法第38條第1項第1款規定宣告沒收。
據上論斷，應依刑事訴訟法第369條第1項前段、第364條、第299
條第1項前段，槍砲彈藥刀械管制條例第8條第4項，刑法第11 條
前段、第59條、第42條第3項、第74條第1項第1款、第38條第1項
第1款，判決如主文。
本案經檢察官甲○○到庭執行職務。
中    華    民    國    97    年    12    月    9    日
                  刑事庭審判長法  官  林 慶 煙
                              法  官  賴 淳 良
                              法  官  劉 雪 惠
以上正本證明與原本無異。
如不服本判決，應於判決送達後10日內，向本院提出上訴狀。其
未敘述理由者，並應於提出上訴狀後10日內本院補提理由狀（均
須按他造當事人之人數附繕本）「切勿逕送上級法院」。
                              書記官  林 明 智
中    華    民    國    97    年    12    月    9     日
附錄
本判決論罪科刑法條：
槍砲彈藥刀械管制條例第8條
未經許可，製造、販賣或運輸鋼筆槍、瓦斯槍、麻醉槍、獵槍、
空氣槍或第4條第1項第1款所定其他可發射金屬或子彈具有殺傷
力之各式槍砲者，處無期徒刑或5年以上有期徒刑，併科新臺幣1
千萬元以下罰金。
未經許可，轉讓、出租或出借前項所列槍枝者，處 5 年以上有期
徒刑，併科新臺幣 1 千萬元以下罰金。
意圖供自己或他人犯罪之用，而犯前二項之罪者，處無期徒刑或
 7 年以上有期徒刑，併科新臺幣 1 千萬元以下罰金。
未經許可，持有、寄藏或意圖販賣而陳列第 1 項所列槍枝者，處
 3年以上10年以下有期徒刑，併科新臺幣700萬元以下罰金。
第 1 項至第 3 項之未遂犯罰之。


司法院資訊處製作；財團法人民間司法改革基金會備份。
